【裁判字號】    97,交聲,2526
【裁判日期】    971222
【裁判案由】    交管條例聲異
【裁判全文】
臺灣板橋地方法院交通事件裁定        97年度交聲字第2526號
原處分機關  交通部公路總局臺北區監理所蘆洲監理站
異  議  人
即受處分人  甲○○
上列受處分人即異議人因違反道路交通管理處罰條例案件，對於
交通部公路總局臺北區監理所蘆洲監理站民國97年9 月2 日所為
之北監蘆字第裁46-DB0000000號裁決處分，聲明異議，本院裁定
如下：
    主    文
異議駁回。
    理    由
一、原處分意旨略以：異議人即受處分人甲○○於民國97年8 月
    6 日22時45分許，騎乘車牌號碼BLG-911 號重型機車，行經
    台七線三民派出所前路口處時，因「闖紅燈（復興往台七乙
    線）」之違規事實，經桃園縣政府警察局大溪分局霞雲派出
    所執勤員警攔停當場掣單舉發，嗣異議人提出申訴，經原處
    分機關函請舉發機關查證後仍認異議人違規屬實，原處分機
    關乃依道路交通管理處罰條例第53條第1 項、第63條第1 項
    第3 款（原裁決書漏載「第1 項第3 款」）之規定，裁處罰
    鍰新臺幣（下同）1,800 元，並記違規點數3 點等語。
二、異議意旨略以：此路段為下坡後接上坡路段，我越線後，已
    停在該地，並非如員警所述是繼續行駛，裁決單位認定闖紅
    單，是否可請桃園縣大溪分局霞雲派出所開單員警唐鵬信先
    生提供當時違規照片或調閱路口監視器畫面，以方便日後上
    法院給予法官判斷之依據，又如同照片編號01那4 位騎士是
    否也算闖紅燈? 該4 位也越過停止線，請問該員警如何判斷
    何為闖紅燈? 越過停止線也算闖紅燈，也算繼續行駛嗎? 據
    此聲明異議，請求撤銷原處分云云。
三、按汽車駕駛人，行經有燈光號誌管制之交岔路口闖紅燈者，
    處1,800 元以上5,400 元以下罰鍰；又汽車駕駛人有第53條
    情形者，除依原條款處罰鍰外，記違規點數3 點；道路交通
    管理處罰條例第53條第1 項、第63條第1 項第3 款分別定有
    明文規定；次按駕駛人駕駛汽車，應遵守道路交通標誌、標
    線、號誌之指示，道路交通安全規則第90條亦規定甚明；經
    查：
(一)、異議人於97年8 月6 日22時45分許，騎乘車牌號碼BLG-911
    號重型機車，行經台七線三民派出所前路口處時，經桃園縣
    政府警察局大溪分局霞雲派出所執勤員警以「闖紅燈（復興
    往台七乙線）」為由製單舉發乙節，有桃園縣政府警察局97
    年8 月6 日桃警局交字第DB0000000 號舉發違反道路交通管
    理事件通知單1 紙在卷可稽。
(二)、異議人雖具狀並到庭辯稱：一般人看到臨檢站當然會停下來
    ，我的確有越過停等線，但之後有停下來，我並沒有闖紅燈
    云云；然現場目擊證人即桃園縣政府警察局大溪分局霞雲派
    出所執勤員警唐鵬信於本院審理中到庭具結後證稱略以：「
    （問：97年8 月6 日下午10時45分在復興台七乙線，有壹張
    闖紅燈的罰單，是否是你所舉發的？）是的。」、「（問：
    請陳述舉發的過程？）當時我們是在作取締酒駕勤務，有組
    合警網，我們所長帶班，當時有四個員警，我們在台七乙線
    上執勤，我們執勤地點是在該道路上的山之味餐廳前，這是
    我們的路檢點，在上述時間，當事人從台七線由復興往三峽
    ，三峽這個方向就是台七乙線，因為當時在路口時，當事人
    的行向是紅燈，也就是台七線是紅燈，因為當事人沒有停車
    繼續行駛往台七乙線三峽方向，這是明顯的闖紅燈，我們在
    路檢點就將當事人攔查，並告知他這個行為就是闖紅燈，並
    請他出示駕照、行照，依法舉發。」、「（問：當時有針對
    闖紅燈的行為照相或錄影 ?）沒有照相、錄影。」、「（問
    ：對於異議人稱該處是圓環，並稱往圓環右轉是台七乙線，
    直走才是往慈湖，但紅單上是開復興往台七乙線，有何意見
    ? ）我瞭解當事人的意思，我有帶當地的相片，編號一的相
    片就是台七線，而該相片的右上角是往台七乙線，而當事人
    所稱的圓環是在該相片的左邊中間部位，我並且有帶現場圖
    來，當事人當時是走在台七線上，而他的行向順向前行就是
    台七乙線，是往三峽方向，而在台七線往台七乙線走的這段
    路中，若是要到台七乙線，這段途中沒有其他叉路，所以我
    們認為他就是要順向而行，若有不遵守台七線的號誌，就是
    闖紅燈，而不是紅燈右轉，另外台七線是雙線道，但走到跟
    台七乙線交叉口附近，左前方有圓環沒錯，台七乙線是往三
    峽，但台七線若過剛才的圓環，順向走則是往大溪方向，也
    就是往慈湖方向，而由復興往慈湖的這個台七線過了圓環是
    順向往前走，但若是由三峽的台七乙線方向下來到達台七線
    的路口，要進入台七線往復興的方向的話，就必須從圓環的
    右邊順著圓環繞而進入台七線，不可以從圓環的左邊直接進
    入台七線，異議人的講話我尊重他，這是他的權益《庭呈現
    場圖等資料，附卷》」、「（問：所以你到底是開他闖那個
    地方的紅燈，請在你所提出的現場圖上標示出?） 我在現場
    圖上標示出來，有叉路口才有左右轉的問題，而異議人所闖
    的紅燈並不是叉路口，所以我們是開闖紅燈，而非紅燈右轉
    。」、「（問：你所附的是張相片有照到號誌燈，這個號誌
    燈就是你認為當事人所闖的號誌燈?） 是的。」、「（問：
    當事人當時是越過停止線後多長的距離，被你們發現，而你
    們是否也有叫異議人過去之後，將之攔停舉發的情形? ）我
    們看到異議人違規之後，會有那個手勢請他過來，所以是有
    異議人所稱看到異議人違規叫他過來的事情，異議人闖過紅
    燈之後，我們就指示他過來，我們是看到有闖紅燈的行為，
    就只是（應係『指示』之誤繕）違規人過來，只要是在紅燈
    的情況下，看到停等線沒有停下來的動作，繼續前行就是闖
    紅燈。」、「（問：對異議人所言有何意見?） 該處離我執
    勤的位置大概十來公尺，而且我可以清楚看到號誌燈的行向
    ，而且號誌燈是雙面的，所以我可以清楚看到當事人是號誌
    燈是紅燈的情況下仍然有前行經過號誌燈停等線的情形。」
    等語綦詳在卷（見本院97年12月16日訊問筆錄）；並有證人
    唐鵬信當庭於其所呈之現場道路狀態圖上繪製舉發現場攔檢
    點及異議人所闖號誌燈位置圖1 紙在卷可參；茲證人唐鵬信
    於本件舉發過程中，於目擊異議人違規時僅與異議人相隔約
    十來公尺以內距離，且該號誌燈是雙面的，其對異議人違規
    情節顯可清楚目視並為判斷；再觀諸其對異議人所騎乘上開
    重型機車如何違反交通號誌燈之舉發過程的證述，連續而完
    整，顯見證人對舉發當時之記憶深刻，容無誤判之虞；佐以
    證人唐鵬信身為執勤警員與異議人前不相識，相互間無何怨
    隙乙節，為證人、異議人所是認，衡情證人唐鵬信自無甘冒
    偽證罪責而虛構情節故為不利於異議人證述之理，凡此各情
    ，俱徵證人所證屬實，堪可採信，異議人否認有闖紅燈情節
    ，委無足取。
(三)、異議人雖復辯稱該處有一圓環，往圓環右轉才是台七乙線云
    云，惟此節亦經證人乙○○○○具結後證稱：異議人當時是
    走在台七線上，而他的行向順向前行就是台七乙線，是往三
    峽方向，而在台七線往台七乙線走的這段路中，若是要到台
    七乙線，這段途中沒有其他叉路，所以我們認為他就是要順
    向而行，若有不遵守台七線的號誌，就是闖紅燈，而不是紅
    燈右轉，有叉路口才有左右轉的問題，而異議人所闖的紅燈
    並不是叉路口，所以我們是開闖紅燈，而非紅燈右轉等語明
    確（見本院97年12月16日訊問筆錄第3 頁）；而核諸證人庭
    呈之現場相片、現場圖所示，在證人所示受處分人闖紅燈之
    處所，該處確設有號誌燈1 座，而該號誌燈後方若干距離後
    ，方有一圓環，即該號誌燈所在處所尚非交岔路口甚明，足
    見證人前述所證，洵屬有據；是本件舉發違規地點既非為交
    岔路口，而無左右轉之問題，則執勤員警以闖紅燈為由舉發
    異議人本件交通違規，尚無違誤，異議人上開所辯，即有誤
    會。
(四)、至異議人雖另辯稱員警所提出之編號1 現場照片中該四名騎
    士也越過停等線是否亦屬闖紅燈云云，然在法治國家，遵守
    法規為每一國民之責任，自亦不得以他人違規行為是否未併
    遭取締，即執以為自己亦可以不遵守規定之適法理由，併此
    敘明。
(五)、又本案除證人乙○○○○之證詞外，固無另以錄影或照相等
    方式所拍攝之車輛違規錄影帶或照片可資佐證，惟一般警員
    執行交通勤務，依法並未要求就上開車輛闖紅燈等違規事項
    必須錄影或拍照存證，且因此等違規情事多發生於一瞬間，
    除非於案發現場恰有預先錄影或擺設固定之照相設備，否則
    要求舉發警員緊急錄影或照相，並須以此為證，亦與執行勤
    務之實況難謂相合；再者，交通警員製單舉發違反道路交通
    處罰條例所列之違規事實，本質上係公務員依法執行職務之
    行為，如有構陷或為不實記載之行為，尚須負擔嚴厲之刑事
    責任；本件復查無其他證據顯示舉發警員有誤認或故意構陷
    之情事，自難以當場舉發之警員無法提出其他證據佐證，即
    認其所述不可採信，附此敘明。
四、從而，異議人於前揭時、地騎乘上開重型機車有闖紅燈之違
    規行為，堪以認定；原處分機關據以援引上揭規定，裁處罰
    鍰1,800 元，並記違規點數3 點，於法尚無不合，應予維持
    ，本件異議為無理由，應予駁回。
據上論斷，應依道路交通案件處理辦法第19條，裁定如主文。
中    華    民    國    97    年    12    月    22    日
                  交通法庭法  官  陳明偉
以上正本證明與原本無異。
如不服本裁定應於送達後5 日內向本院提出抗告狀。
                          書記官  強梅芳
中    華    民    國    97    年    12    月    23    日


司法院資訊處製作；財團法人民間司法改革基金會備份。
